臺灣苗栗地方法院小額民事判決　　　　　　　　　　　九十年度苗小字第二四八號
　　原　　　告
　　即反訴被告　甲○○
　　即反訴原告　乙○○
右當事人間請求損害賠償事件，本判決如左：
    主    文
被告應給付原告新台幣貳萬貳仟陸佰柒拾伍元及自民國九十年九月十三日起至清償日
止，按週年利率百分之五計算之利息。
反訴原告之訴駁回。
本訴及反訴訴訟費用新台幣壹仟零參拾貳元由被告即反訴原告負擔。
本判決得為假執行。
    事實及理由
壹、本訴部分：
一、原告之聲明：
    被告應給付原告新台幣二萬二千六百七十五元，及自起訴狀繕本送達之翌日起至
    清償日止，按週年利率百分之五計算之利息，並願供擔保，請准宣告假執行。
二、事實摘要：
    原告起訴主張：原告民國九十年八月十六日十四時三十分許駕駛該車號為ＭＨ—
    ００八二號車輛在苗栗縣頭份鎮○○路口時，遭被告駕駛車號Ｗ四—八八五０號
    汽車，因被告疏未注意於行經前揭路段與光華北街口時，因違規闖紅燈，致碰撞
    原告所駕駛之系爭車輛，致原告受有頭部外傷併頭皮血腫與右前額擦挫傷及頸挫
    傷等傷害。依民法第一百八十四條第一項前段規定，被告即應對原告負賠償責任
    。又原告受傷後，於九十年八月十六日起至同年月十八日即住進苗栗縣為恭醫院
    住院治療，共計支出醫療關係費用新台幣一千四百七十五元；復為治療上開身體
    傷害再至前開醫院門診治療計二次，共支出醫療費用一千二百元。再者，又原告
    除身體受有傷害外，精神亦遭受重創，且受傷更影響正常活動，身心至為痛苦，
    現尚療養中，其間所受有精神上痛苦，實難形容，爰請求賠償精神上之損害二萬
    元。為此，爰依民法第一百八十四條第一項前段、第一百九十五條第一項前段之
    規定，請求被告賠償原告二萬二千六百七十五元，及自本件起訴狀繕本送達之翌
    日即民國九十年九月十三日起至清償日止，按週年利率百分之五計算之利息，並
    陳明願供擔保，請准宣告假執行等語。被告則以被告雖有違規行為，然系爭車禍
    係因原告駕駛系爭車輛，因未注意車前狀況，衝撞被告左側車頭，致被告撞到對
    向路邊之電線杆，車頭毀損，被告亦支出修費用計十五萬八千二百五十元，被告
    亦為被害人之一，原告係與有過失，應減輕被告之給付責任等語資為抗辯。
貳、反訴部分：
一、反訴原告聲明：求為判決反訴被告應給付反訴原告新台幣五萬元及本訴狀繕本送
    達日起至清償日止按年息百分之五計算之利息。
二、事實摘要：
    反訴原告起訴主張：反訴原告於九十年八月十六日十四時三十分許，駕駛Ｗ四—
    八八五０號汽車，行經苗栗縣頭份鎮○○○街，欲右轉至信義時，遭反訴被告駕
    駛車號ＭＨ—００八二號自小客車，由信義直行，因未注意車前狀況，衝撞反訴
    原告左側車頭，致反訴原告撞到對向路邊之電線杆，車頭毀損，支出修車費用十
    五萬八千二百五十元，本件車禍原告固為肇事主因，惟反訴被告亦顯與有過失，
    因而致反訴原告受損，應負賠償。反訴被告則以本件車禍係由反訴原告違規闖紅
    燈所致，伊並無過失等語置辯。
參、法院之判斷：
甲、本訴部分：
一、按當事人為訴之變更、追加、或提起反訴，除當事人合意繼續適用小額程序並經
    法院認為認為適當者外，僅得於第四百三十六條之八第一項之範圍內為之；民事
    訴訟法第四百三十六條之十五定有明文。本件原告起訴之訴訟標的價額為二萬二
    千六百七十五元，而反訴原告起訴之訴訟標的價額為十五萬八千二百五十元，合
    計雖已逾十萬元，惟查兩造均已就本案為言詞辯論，視為有繼續適用小額程序之
    合意，本院認亦無不適當之處，核之首揭法條，本案仍以小額程序審理，核先敘
    明。
二、查原告主張被告於九十年八月十六日駕駛車號為Ｗ四—００八二號車輛在苗栗縣
    頭份鎮○○路口與光華北街口前，因被告應注意、能注意竟疏未注意而違規闖越
    紅燈，貿然撞及原告所駕駛之車號Ｗ四—八八五０號自小客車，而發生本件車禍
    ，並因而致使原告受有頭部外傷併頭皮血腫與右前額擦挫傷及頸挫傷等傷害之事
    實。業据原告提出診斷証明書、醫療費收據、照片為證，被告對其有違規乙節亦
    不爭執，復經本院依職權向苗栗縣警察局頭份分局調取本件車禍之肇事現場圖、
    道路交通事故現場談話記錄及道路交通事故調查報告表核閱無訛。按汽車行駛至
    交岔路口，其行進、轉彎應遵守燈光號誌或交通警察之指示，遇有交通警察指揮
    與燈光號誌並用時，以交通警察之指揮為準；又按汽車在雙向二車道行駛時，均
    應在遵行車道內行駛，道路交通安全規則第一百零二條第一項第一款、第九十七
    條第一款定有明文。查被告駕駛車輛，本應於其車道內行駛，且當時天候晴、光
    線充足、路面乾燥、無障礙物，有卷附之道路交通事故調查表可稽，是被告當時
    並無不能注意之情事，竟疏未注意闖越紅燈，以致撞擊系爭車輛，其有過失甚明
    。另本件車禍經送請台灣省竹苗區車輛行車事故鑑定委員會鑑定肇事責任結果，
    該會亦認定被告乙○○駕駛自小客車沿光華街由西往東方向行駛，在設有交通管
    制號誌正常運作之交岔路應遵守號誌指示行駛，且應在遵行車道內行駛，又原告
    駕駛自小客車沿信義路由北往南方向行駛，屬綠燈號誌之一方，路權優先。被告
    駕駛自小客車未遵守號誌指示行駛且未在遵行車道內行駛為肇事原因。原告駕駛
    自小客車無肇事因素等語，有該會民國九十年十二月三十一日竹鑑字第九０一三
    四五號函及所附鑑定意見書附於本院九十年度苗小字第二四七號卷可稽，足徵本
    件車禍之發生確實肇因於被告駕駛自小客車違規闖越紅燈且未在遵行車道內行駛
    之過失所致。從而，原告主張被告過失肇事乙節，應堪採信。原告受傷之結果與
    被告過失行為間應有相當因果關係。揆諸前揭說明，被告主張本件車禍肇事原告
    亦與有過失，而被告上開車輛受損，且支出修理費用達十五萬八千二百五十元，
    此部分應減輕被告之給付責任乙節，即無理由，並不足採。是原告訴請被告賠償
    損害，自無不合。
三、按因故意或過失，不法侵害他人之權利者，負損害賠償責任。又不法侵害他人之
    身體者，被害人雖非財產上之損害，亦得請求賠償相當之金額，民法第一百八十
    四條第一項前段、第一百九十五條第一項分別定有明文。揆諸前揭說明，原告之
    受有前揭傷害既係因被告之過失行為所致，則原告本於侵權行為損害賠償之法律
    關係，請求被告負賠償責任，即屬有据，應審酌者為原告得請求之金額。
    (1)醫療費二千六百七十五元部分：
      查原告因本件車禍受有前開身體之傷害，致住院三天、及門診治療二次、及等
      共計，支出醫療關係費用二千六百七十五元等情，已據原告提出財團法人為恭
      紀念醫院醫療費用收據影本七紙為證。而上開單據之真正，被告復未爭執，自
      堪信為真實。經核依原告所受傷害及前開收據載明之治療費別，均屬治療上必
      要之費用。故原告此部分之請求，即屬正當。
    (2)關於精神慰藉金二萬元部分︰
      查原告係因本件車禍造成頭部外傷併頭皮血腫與右前額擦挫傷及頸挫傷等傷害
      ，經住院三天後，仍須門診治療，是認原告所受之傷勢尚非輕微，原告確因此
      次車禍，精神上受有極大之痛苦，洵堪認定，經參酌兩造之知識程度、身分、
      地位、經濟能力、原告所受痛苦等情，認原告精神慰藉金請求二萬元，尚屬公
      允，應予准許。
    (3)綜上，本件原告因受傷所受之損害合計即為二萬二千六百七十五元（即20000
      ＋2275＝22675）。從而，原告依侵權行為之法律關係，訴請被告賠償二萬二
      千六百七十五元，及自本件起訴狀繕本送達被告之翌日起即九十年九月十三日
      起至清償日止，按週年利率百分之五計算之利息部分，即洵屬正當，應予准許
      。
乙、反訴部分：
一、按因故意或過失，不法侵害他人之權利者，負損害賠償責任。民法第一百八十四
    條第一項前段定有明文。是其前提須以行為人有故意或過失不法侵害他人權利為
    其成立要件，若其行為並無故意或過失，即無賠償之可言。
二、雖反訴原告主張之事實，業據其提出修車單據估價單五張為證，惟查本件車禍之
    發生確實肇因於反訴原告駕駛自小客車違規闖越紅燈且未在遵行車道內行駛之過
    失所致，反訴被告並無過失行為已如前認定。揆諸前揭說明，反訴原告主張核無
    理由。從而，反訴原告依民法第一百八十四條前段之法律規定，訴請反訴被告應
    賠償反訴原告之損害，於法尚有未合，所訴無從准許，應予駁回。
肆、本件係小額訴訟事件，就被告敗訴部分，爰依民事訴訟法第四百三十六條之二十
    之規定，依職權宣告假執行，至原告陳明願供擔保請准宣告假執行，僅係促使法
    院之職權發動，爰不另為駁回假執行之諭知。
伍、據上論結，本件原告之訴為有理由，反訴原告之訴為無理由，並依民事訴訟法依
    民事訴訟法第四百三十六條之二十三、第四百三十六條第二項、第七十八條、第
    四百三十六條之二十，判決如主文。
中　　　華　　　民　　　國　　九十一　　年　　　三　　　月　　　七　　　日
                                  臺灣苗栗地方法院苗栗簡易庭
~B法　　　官　林靜雯
右為正本，係照原本作成。
如對本判決上訴，須於判決送達後廿日內向本院提出上訴狀。
~B法院書記官　張茹茵
中　　　華　　　民　　　國　　九十一　　年　　　三　　　月　　　七　　　日
